臺灣高等法院臺南分院刑事判決　　　　 96年度上訴字第431號
上　訴　人　臺灣雲林地方法院檢察署檢察官
被　　　告　甲○○
上列上訴人因被告違反毒品危害防制條例案件，不服臺灣雲林地
方法院95年度訴字第745號中華民國96年3月19日第一審判決（起
訴案號：臺灣雲林地方法院檢察署95年度毒偵字第1126號、第12
93號、第1506號 ），提起上訴，本院判決如下：
    主  文
原判決撤銷。
甲○○施用第一級毒品，處有期徒刑陸月；扣案如附表編號1(1)
之海洛因壹小包沒收銷燬之，如附表編號5(1)包裝袋壹個、編號4
塑膠鏟管壹支均沒收之。又施用第二級毒品，處有期徒刑肆月。
又施用第一級毒品，處有期徒刑陸月；扣案如附表編號1(2)之海
洛因拾貳小包沒收銷燬之；如附表編號5(2)包裝袋拾貳個，編號3
注射針筒貳支、編號4塑膠鏟管壹支均沒收之。又施用第二級毒
品，處有期徒刑肆月；扣案如附表編號2之甲基安非他命壹小包
沒收銷燬之，如附表編號5(3)之包裝袋壹個沒收之。應執行有期
徒刑壹年月；扣案如附表編號1(1)之海洛因壹小包、如附表編
號1(2)之海洛因拾貳小包、編號2之甲基安非他命壹小包均沒收銷
燬之，如附表編號5(1)包裝袋壹個、編號5(2)包裝袋拾貳個、編號
5(3)之包裝袋壹個，編號3注射針筒貳支、編號4塑膠鏟管壹支均
沒收之。
    事      實
一、甲○○前曾因施用毒品案件，經觀察、勒戒後，認無繼續施
    用毒品之傾向，於民國94年10月27日予以釋放，並由臺灣雲
    林地方法院檢察署檢察官於94年11月2日以94年度毒偵字第1
    069號為不起訴處分確定。詎甲○○仍不知悔改，於前開觀
    察、勒戒執行完畢釋放後5年內：
  (一)分別基於施用第一級毒品海洛因、第二級毒品安非他命之犯
    意，於95年7月28日早上，在其雲林縣麥寮鄉三盛村2鄰許厝
    14號之2住處，以將海洛因摻入香菸內吸食之方式，施用海
    洛因1次；於95年7月27日，在同一地址，以將安非他命置於
    玻璃球內，用火燒烤後吸食其煙霧之方式，施用安非他命1
    次。復另行起意，於95年8月25日上午4時許，在同址房間內
    ，以將海洛因摻水注入針筒內注射之方式，施用海洛因1次
    ；於95年8月23日晚上，在同址，以同一方式，施用安非他
    命1次。
  (二)嗣：
  1.95年7月28日下午5時10分許，為警在雲林縣麥寮鄉○○村○
    ○○○路旁查獲，當場扣得如附表編號1(1)之物（含編號5(1)
    之包裝袋1個），並於同日採集尿液送驗，呈現「嗎啡、甲
    基安非他命陽性反應」。
  2.於同年8月25日上午7時30分許，經警持搜索票在其友人前揭
    三姓住處查獲，並自甲○○身上扣得如附表編號1(2)（含編
    號5(2)之包裝袋12個）、編號2（含編號5(3)之包裝袋1個）、
    編號3、編號4等物，並於同日採集尿液送驗，呈現「嗎啡、
    甲基安非他命陽性反應」。
二、案經雲林縣警察局臺西分局、北港分局報告臺灣雲林地方法
    院檢察署檢察官偵查起訴。
    理      由
一、上開事實，業據被告甲○○坦承不諱（年北港分局港警偵字
    第0951000587號卷第3頁，毒偵字第1126號卷第7、24頁，原
     審卷第77頁），且被告於95年7月28日、同年8月25日，分
    別經警採取其尿液送檢驗後，均呈有「嗎啡、甲基安非他命
    陽性」反應，此有代號與真實姓名對照表、詮昕科技股份有
    限公司95年8月11日00000000號、95年9月6日00000000號濫
    用藥物尿液檢驗報告各1紙附卷。又扣案如附表編號1(1)、(2)
    之粉末共13包、扣案如附表編號2之顆粒1包經送鑑後，認分
    別含有海洛因、甲基安非他命成分，此有法務部調查局95年
    9月16日調科壹字第09523015910號、95年9月16日調科壹字
    第09523014760號鑑定通知書、憲兵司令部刑事鑑識中心95
    年10月12日（95）安鑑字第01748號鑑驗通知書各1紙在卷，
    並有如附表編號3至5之物扣案可稽，堪認被告自白與事實相
    符。又被告前有如事實欄所示之觀察、勒戒等情，亦有臺灣
    高等法院被告前案紀錄表1份在卷可參。本件事證明確，被
    告於前開觀察、勒戒執行完畢釋放後5年內，再分別犯本件
    之違反毒品危害防制條例第10條第1項之施用第一級毒品及
    同條第2項之施用第二級毒品犯行，堪以認定。
二、查海洛因、甲基安非他命分屬毒品危害防制條例第2條第2項
    第1款、同項第2款所列之第一級、第二級毒品，核被告甲○
    ○所為，係犯毒品危害防制條例第10條第1項之施用第一級
    毒品罪及同條第2項之施用第二級毒品罪。被告持有第一級
    、第二級毒品進而施用，其持有之低度行為皆為施用之高度
    行為所吸收，均不另論罪。被告於95年7月28日、同年8月25
    日，分別經警查獲後採尿，其時間間隔約在一個月，是其各
    施用第一、二級毒品之行為，顯屬分別獨立施用毒品之4次
    施用行為，應予分論併罰。綜上，被告所犯上開4罪間，犯
    意各別，行為互異，應予分論併罰。
三、原審以被告罪證明確，應予論罪科刑，固非無見。惟查：(一)
    原判決認被告自94年12月間起至95年7月26日止，有反覆接
    續施用第一級毒品犯行，尚有未洽（理由後述）。(二)修正後
    先後發生之2次施用第一級毒品行為、2次第二級毒品行為，
    依新法處理，均應分論併罰，原審未及審酌，評價為「接續
    犯之實質上一罪之關係，亦有未當。公訴人上訴意旨指摘原
    判決認被告自94年12月間（刑法修正前）起至95年9月15 、
    16日（刑法修正前）止所為之施用第一級毒品犯行，及被告
    於95年7月28日、同年8月25日先後二次施用第二級毒品之行
    為，均以接續犯論擬，尚有未洽，而應評價為集合犯之包括
    一罪等語，雖非全然有理由（按據被告所述此部分之施用情
    形，尚難認本件已屬成癮性之犯罪，並與上開有罪部分有「
    同時同地或密切接近地」實施之情事），然原判決既有可議
    ，即應由本院予以撤銷改判。爰審酌被告前因施用毒品，經
    觀察、勒戒之處分後猶未見悔意，戒毒之意志力甚為薄弱，
    其犯罪本質上為戕害自我身心健康之行為，尚未嚴重破壞社
    會秩序或侵害他人權益，惟犯後坦承犯行，犯後態度堪認良
    好，犯罪手段平和等一切情狀，分別量處如主文第2項所示
    之刑，並依刑法第51條第5款之規定，定其應執行之刑。
    至扣案海洛因13小包為第一級毒品、扣案之安非他命1小包
    為第二級毒品、包裝袋14個及扣案注射針筒2支及塑膠鏟管1
    支等物均為被告所有，且分別供其施用海洛因、安非他命所
    用，業據被告供明在卷。是毒品部分爰依毒品危害防制條例
    第18條第1項前段沒收銷燬之，包裝袋14個、注射針筒2支及
    塑膠鏟管1支則依刑法第38條第1項第2款沒收之。
五、不另為無罪之諭知部分：
    公訴意旨另以：被告自94年12月間起至95年9月15、16日（9
    5年7月28日、95年8月25日該2次除外）止，以約1、2天施用
    1次頻率，在其前開住處或友人李麗美雲林縣台西鄉蚊港村
    三姓42號等地，亦有反覆、延續地施用第一級毒品犯行，因
    認被告此部分亦涉犯毒品危害防制條例第10條第1項之施用
    第一級毒品罪嫌云云。惟查，此部分之事實除被告之自白外
    ，本件尚無其他證據以佐其說，是被告此部分犯罪尚屬不能
    證明。然因公訴意旨認此部分與上開有罪部分係屬集合犯之
    包括一罪之關係，爰不另為無罪之諭知。
據上論結，應依刑事訴訟法第369條第一項前段、第364條、第29
9條第1項前段，毒品危害防制條例第10條第1項、第2項、第18條
第1項前段，刑法第11條前段、第38條第1項第2款、第51條第5款
，判決如主文。
本案經檢察官曾銘芳到庭執行職務。
中　　華　　民　　國　　96　　年　　6 　　月　　13　　日
                  刑事第二庭    審判長法　官    葉居正
                                      法　官    吳勇輝
                                      法　官    郭千黛
以上正本證明與原本無異。
如不服本判決，應於收受本判決後十日內向本院提出上訴書狀。
其未敘述上訴理由者並得於提起上訴後十日內向本院補提理由書
狀（均須按他造當事人之人數附繕本）「切勿逕送上級法院」。
　　　　　　　　　　　　　　　　　　　書記官    尤乃玉
中　　華　　民　　國　　96　　年　　6 　　月　　14　　日
附錄：本判決論罪科刑法條全文
毒品危害防制條例第10條第1、2項
施用第一級毒品者，處6月以上5年以下有期徒刑。
施用第二級毒品者，處3年以下有期徒刑。
附表
┌───┬──────┬────┬───────────┐
│編號  │名稱        │數量    │備註                  │
├───┼──────┼────┼───────────┤
│1     │海洛因      │(1)1 小包│為第一級毒品，應依毒品│
│      │            │（淨重  │危害防制條例第18條第1 │
│      │            │0.14 公 │項前段沒收銷燬。      │
│      │            │克）    │                      │
│      │            │        │                      │
│      │            │(2)12小包│                      │
│      │            │（淨重  │                      │
│      │            │0.94 公 │                      │
│      │            │克）    │                      │
├───┼──────┼────┼───────────┤
│2     │甲基安非他命│1 小包（│為第二級毒品，應依毒品│
│      │            │驗餘淨重│危害防制條例第18條第1 │
│      │            │0.0628公│項前段沒收銷燬。      │
│      │            │克）    │                      │
├───┼──────┼────┼───────────┤
│3     │注射針筒    │2支     │為被告所有並供施用海洛│
│      │            │        │因之用，沒收之。      │
├───┼──────┼────┼───────────┤
│4     │塑膠鏟管    │1支     │為被告所有並供施用海洛│
│      │            │        │因之用，沒收之。      │
├───┼──────┼────┼───────────┤
│5     │空包裝袋    │(1)1 個  │(1)、(2)之空包裝袋共13個│
│      │            │0.29公克│、(3)之空包裝袋1 個，均│
│      │            │(2)12個  │為被告所有，各供盛裝海│
│      │            │2.30公克│洛因及甲基安非他命之用│
│      │            │(3)1 個  │，均沒收之。          │
│      │            │0.339 公│                      │
│      │            │克（計算│                      │
│      │            │式：毛重│                      │
│      │            │0.45公克│                      │
│      │            │－淨重  │                      │
│      │            │0.111 公│                      │
│      │            │克＝    │                      │
│      │            │0.339 公│                      │
│      │            │克）    │                      │
└───┴──────┴────┴───────────┘
